臺灣高等法院高雄分院刑事判決　　　　　　　　　九十一年度上易字第一三一號
　　上　訴　人
　　即　被　告　甲○○○
右上訴人因違反律師法案件，不服臺灣高雄地方法院九十一年度訴字第三一六號，中
華民國九十一年六月七日第一審判決（起訴案號：臺灣高雄地方法院檢察署九十年度
偵字第一八六二六號）提起上訴，本院判決如左：
    主  文
上訴駁回。
    事  實
一、甲○○○為土地登記專業代理人，明知未取得律師資格，不得辦理訴訟事件，亦
    非依法令執行業務，竟基於意圖營利，在高雄市前金區市○○路一九六號懸掛法
    政法律代書服務所之招牌，開設法政土地登記專業代理人事務所對外營業，於民
    國九十年一月十五日，在上開處所，以每份收費新台幣（下同）一千元之代價，
    為丙○○撰寫告訴伊鴻彬、乙○○涉犯偽造有價證券罪之刑事告訴狀（丙○○所
    犯誣告犯行部分，另經台灣高雄地方法院判處有期徒刑五月，緩刑二年在案）及
    對伊鴻彬提起確認本票債權不存在之民事起訴狀，而辦理訴訟事件。嗣丙○○於
    臺灣高雄地方法院檢察署九十年度偵字第二二二六號偽造有價證券案件偵查中，
    經檢察官於九十年五月十五日訊問後，而供出上情。
二、案經臺灣高雄地方法院檢察署檢察官自動檢舉偵查起訴。
    理  由
一、右開事實，業據被告甲○○○於本院審理時坦承不諱（見本院九十一年八月九日
    訊問筆錄、本院九十一年八月十五日審判筆錄），核與同案被告丙○○於偵查中
    及原審審理時供述之情節相符合（見台灣高雄地方法院檢察署九十年度偵字第二
    二二六號偵查卷宗第九十七頁、第九十七頁反面、原審卷第三十一頁），並有刑
    事告訴狀及民事起訴狀各一份在卷可稽，而被告甲○○○為土地登記專業代理人
    ，在高雄市前金區市○○路一九六號開設法政土地登記專業代理人事務所，懸掛
    法政法律代書服務所招牌等情，亦有高雄市土地登記專業代理人開業執照、土地
    登記專業代理人證書各一紙及現場照片五幀附卷可資佐證。而土地專業代理人受
    委託人之書面委託辦理之業務為：代理申請土地登記、代理申請土地登記所需之
    證明文件、代繳土地登記規費及稅款、代理領回申請土地登記文件或權利書狀、
    其他與土地登記有關事項，中華民國七十九年六月二十九日內政部臺內地字第八
    一一０三六號令修正之土地專業代理人管理辦法亦定有明文，並不及於代撰民、
    刑事及行政訴訟書狀；又民、刑事及行政訴訟書狀，或為當事人告訴、起訴權之
    發動，或係答辯，俱屬訴訟當事人間為攻擊防禦之行為，為訴訟行為殆無疑義。
    被告既未具有律師資格，竟收取費用為人撰寫刑事告訴狀及民事起訴狀，則其有
    意圖營利而辦理訴訟事件之事實已至為明確，被告犯行堪以認定。
二、核被告甲○○○所為，係犯律師法第四十八條第一項之未取得律師資格，意圖營
    利，而辦理訴訟事件罪。原審審酌被告未取得律師資格，亦非依法執行業務，竟
    執行律師業務，破壞司法威信，且損害司法人員形象，惡性非輕，惟念其未有前
    科紀錄，有臺灣高雄地方法院檢察署刑案資料查註紀錄表及臺灣高等法院被告全
    國前案紀錄表各一份在卷可參，素行尚稱良好，且犯後坦承部分犯行，及對社會
    所造成之危害等一切情狀，適用律師法第四十八條第一項、刑法第十一條前段、
    第四十一條第一項前段、罰金罰鍰提高標準條例第二條，量處被告有期徒刑三月
    及諭知有期徒刑易科罰金之折算標準，經核認事用法，並無不當，量刑亦稱允當
    。被告上訴意旨，稱其係因受同案被告丙○○之誤導，只賺二千元要罰那麼多錢
    ，現在經濟不景氣，我沒有辦法，請求予以緩刑云云；按緩刑為法院刑罰權之運
    用，旨在獎勵自新，且法院有自由裁量之職權，本院審酌被告意圖營利，明知無
    律師資格而執行律師業務，無端興訟且嚴重破壞司法威信，惡性非輕，實無給予
    緩刑宣告之必要，至於被告因經濟不景氣，無法負擔有期徒刑所易科之罰金，尚
    非審究緩刑與否之必要條件，被告上訴請求予以緩刑，並無理由，應予駁回。
據上論斷，應依刑事訴訟法第三百六十八條，判決如主文。
本案經檢察官張其主到庭執行職務。
中    華    民    國      九十一      年      八      月     二十九     日
                              臺灣高等法院高雄分院刑事第五庭
                                  審判長法官  吳水木
                                        法官  洪慶鐘
                                        法官  趙文淵
右正本證明與原本無異。
不得上訴。
                                  法院書記官  唐奇燕
中    華    民    國      九十一      年      九      月    二    日
附錄論罪科刑法條：
律師法第四十八條第一項：
未取得律師資格，意圖營利而辦理訴訟事件者，除依法令執行業務者外，處一年以下
有期徒刑，得併科新台幣三萬元以上十五萬元以下罰金。
